【裁判字號】    97,交抗,129
【裁判日期】    970131
【裁判案由】    違反道路交通管理處罰條例
【裁判全文】
臺灣高等法院交通事件裁定            97年度交抗字第129號
抗  告  人
即原處分機關  交通部公路總局新竹區監理所中壢監理站
代  表  人    賴柏宏
受 處 分 人   甲○○
上列抗告人因受處分人違反道路交通管理處罰條例案件，不服臺
灣桃園地方法院，中華民國96年12月26日所為裁定（96年度交聲
字第852號），提起抗告，本院裁定如下：
    主  文
抗告駁回。
    理  由
一、抗告意旨略以：受處分人甲○○於民國（下同）96年1月21
    日19時13分許，駕駛車牌號碼RA—2813號自小客車，行經國
    道3號南向72公里處，為警攔檢舉發「酒後駕車，經酒測不
    合格、酒測值1.19mg/L(法定值0.25mg/L)」違規之事實，為
    受處分人所不否認。原裁定理由認檢察官為緩起訴處分時，
    並命受處分人向國庫支付6萬元，係該當行政罰法第26條第1
    項之「依刑事法律」之處罰等語。然查受處分人向國庫支付
    6萬元並非刑罰性質，而係受處分人對社會公益良善表現以
    換取得免受審判之協議，受處分人得審酌案情對自身最有利
    之考慮，選擇是否接受緩起訴處分或刑事訴追，該負擔即具
    有任意性並非強制性。且檢察官為緩起訴處分後，亦有可能
    被撤銷而再行起訴，原向國庫支付之6萬元，依刑事訴訟法
    規定亦不得請求返還，則若依原裁定將緩起訴處分認係實質
    之刑事處罰，是否一旦緩起訴處分被撤銷，且經起訴而判有
    罪時，亦會產生一行為受有二次刑事處罰之疑義? 綜上，該
    負擔非刑事處罰，與行政罰法一事不兩罰之規定並未符合，
    是依行政罰法第26條但書規定，抗告人依法仍得裁處云云。
二、本院查：
  (一)道路交通主管機關對於汽車駕駛人之酒後駕車行為，依道路
    交通管理處罰條例第35條第1項第1款規定予以裁罰，係對行
    為人違反行政法上義務規定之行政罰，且該條例關於一行為
    同時觸犯刑事法律及違反行政法上義務規定者，並無特別規
    定，是以，汽車駕駛人酒後駕車行為，經測試檢定酒精濃度
    超過規定標準，同時涉犯刑法第185條之3之公共危險罪嫌者
    ，道路交通主管處罰機關除有上開行政罰法第26條第1項但
    書規定，得處以其他種類行政罰之情形外，關於罰鍰部分，
    即應依上開行政罰法第26條及道路交通管理處罰條例第10條
    規定，移送地方法院檢察署處理，於移送後，非有上開行政
    罰法第26條第2項所定不起訴等事由，不得再依道路交通管
    理處罰條例第35條第1項第1款規定，裁處行為人罰鍰之行政
    罰。
  (二)按檢察官之緩起訴處分於緩起訴期間內，有下列情形之一者
    ，檢察官得依職權或依告訴人之聲請撤銷原處分，繼續偵查
    或起訴: (1)於期間內故意更犯有期徒刑以上刑之罪，經檢察
    官提起公訴者。(2)緩起訴前，因故意犯他罪，而在緩起訴期
    間內受有期徒刑以上刑之宣告者。(3)違背第253條之2第1項
    各款之應遵守或履行事項者，刑事訴訟法第253條之3第1項
    定有明文。據此可徵經檢察官為「緩起訴」處分者，於「緩
    起訴」之猶豫期間內，最終是否會被檢察官提起公訴，猶懸
    而未定，亦即「緩起訴」處分於猶豫期間內尚未具有實質之
    確定力，檢察官仍得根據上開規定依職權或依告訴人之聲請
    ，將被告「緩起訴」處分撤銷。而行政罰法第26條明定一事
    不二罰原則，且應受行政罰之行力如經不起訴處分或為無罪
    ．免訴、不受理、不付審理之裁判「確定」者，始得依違反
    行政法上義務規定裁處之，並未包括「緩起訴」處分在內，
    雖「緩起訴」處分之最終使被告免於刑事訴追之效果與「不
    起訴」處分之效果相同，惟依行政罰法第26條第2項之立法
    意旨，亦必須待緩起訴處分實質確定時，被告才最終地確定
    免於受刑事訴追，原處分機關始得為行政裁罰，亦即在緩起
    訴期間內即猶豫期間期滿前，該緩起訴處分仍有被撤銷之可
    能，此時原處分機關若依法為行政裁決，將使受處分人有同
    時遭受行政處罰及刑事訴追之危險，顯與行政罰法第26條規
    定之立法意旨相違背。準此，自行政罰法第26條規定立法意
    旨為有利於行為人之解釋，應認應受行政裁罰之行為，關於
    罰鍰部分，同一事實如經緩起訴處分確定者，亦有行攻罰法
    第26條明定一事不二罰原則之適用。
  (三)且按緩起訴之被告依檢察官緩起訴處分命令，向國庫或公益
    團體繳納捐款，係履行檢察官為緩起訴處分命令，性質上自
    屬於處分金，與罰金無異。則修正後道路交通管理處罰條例
    第35條第8項所規定之罰金，解釋上自應包括依檢察官處分
    命令，而向國庫或公益團體繳納捐款在內，受處分人既依檢
    察官之緩起訴處分命令，向國庫或公益團體繳納捐款，即係
    履行檢察官為緩起訴處分命令，與受刑事處罰無異，自不應
    再受行政裁罰。此有本院96年11月刑事庭庭長法律問題研討
    會決議可參。
三、原裁定以：本件受處分人於前揭時、地，駕駛車牌號碼RA－
    2813號自小客車，因呼氣酒精濃度達每公升1.19毫克，違反
    道路交通管理處罰條例第35條第1項第1款之規定，經執勤員
    警依法掣單舉發等情，業據受處分人坦承不諱，有內政部警
    政署國道公路警察局公警局交字第Z00000000號舉發違反道
    路交通管理事件通知單、交通部公路總局新竹區監理所中壢
    監理站壢監裁字第裁53-Z00000000號違反道路交通管理事件
    裁決書各一紙附卷可稽，受處分人確有酒後駕車之交通違規
    事實，甚為明確。又受處分人前開同一酒後駕車之行為，經
    臺灣桃園地方法院檢察署檢察官於96年3月20日以96年度偵
    字第4629號緩起訴處分，其期間為2年，受處分人並已依檢
    察官命令向國庫繳納新台幣6萬元，有台灣桃園地方法院檢
    察署檢察官96年度偵字第4629號緩起訴處分書及本院被告前
    案紀錄表在卷可稽。依前揭說明，受處分人同一酒後駕車之
    行為，既經檢察官緩起訴處分確定，於緩起訴期間，原處分
    機關自不得再依道路交通管理處罰條例第35條第1項第1款規
    定逕予裁處罰鍰之處分，原處分機關裁處受處分人罰鍰4萬9
    千5百元，於法尚有未合，裁定將交通部公路總局新竹區監
    理所中壢監理站壢監裁字第裁53-Z00000000號處分撤銷，並
    諭知受處分人吊扣駕駛執照1年，經核於法並無不合，本件
    抗告，為無理由，應予駁回。
四、據上論結，應依道路交通案件處理辦法第26條，刑事訴訟法
    第412條，裁定如主文。
中    華    民    國    97    年    1    月    31    日
                  刑事第九庭審判長法  官  劉景星
                                  法  官  吳啟民
                                  法  官  王敏慧
以上正本證明與原本無異。
不得再抗告。
                                  書記官  丁淑蘭
中    華    民    國    97    年    1     月    31    日


司法院資訊處製作；財團法人民間司法改革基金會備份。
